臺灣士林地方法院民事判決
110年度訴字第76號
原      告  徐健峻  
訴訟代理人  王健驊  
被      告  蘇上豪  
訴訟代理人  苗怡凡律師
上列當事人間請求侵權行為損害賠償事件，本院於民國110年11
月29日言詞辯論終結，判決如下：
    主  文
原告之訴及假執行之聲請均駁回。
訴訟費用由原告負擔。
    事  實  及  理  由
一、原告主張：
  ㈠兩造同為托斯卡尼向日葵山莊社區(下稱系爭社區)之住戶且
    本不認識，亦無往來，係民國108年被告接任系爭社區第12
    屆管理委員會（下稱管委會）管委會副主委，原告斯時則接
    任系爭社區之主任委員，兩造始行認識。本訴肇因於被告串
    聯系爭社區D區住戶，欲脫離系爭社區A、B、C三區自行成立
    管委會遭拒，明知原告並無對住戶有任何妨害自由之情事，
    更完全無圖利自己之行為，亦明知其民、刑事之濫訴，將有
    使原告限於受刑事處分之危險，仍蓄意捏詞向檢察署檢察官
    誣指原告涉犯刑法背信罪、侵占罪、強制罪及恐嚇危害安全
    罪(下稱系爭刑事案件)，藉以製造社區住戶對原告涉嫌多件
    刑事犯罪之假象，欲以逼迫原告辭去系爭社區管委會主委之
    職。
  ㈡查系爭刑事案件，原告均獲地檢署檢察官不起訴處分在案，
    就被告於製造社區住戶對原告涉嫌犯罪之假象時，即已構成
    侵權行為之要件，被告之濫訴行為造成原告身心、精神、工
    作及名譽上嚴重之損害，原告因擔心自己恐受刑事處分，整
    天無法入眠，支出營養補品新臺幣(下同)2萬7,000元；被告
    濫訴期程計9個月，期間原告所營之事業收入以原告108年度
    所得收入平均每月10萬2,223元計算，勞動力收入總計減少9
    2萬7元；原告長達近一年餘生活與工作及家人身心所受之負
    擔及壓力，故請求被告賠償慰撫金92萬7元之損害。為此依
    民法第184條第1項後段、第195條第1項及第3項之規定提起
    本訴等語，並聲明：⒈被告應給付原告186萬7,014元，及自
    起訴狀繕本送達翌日起至清償日止，按週年利率百分之五計
    算之利息。⒉願供擔保請准宣告假執行。
二、被告則以：
　㈠原告身為系爭社區管委會主委，卻未以公正態度處理社區事
    務，對於系爭社區D區住戶之意見毫不理會，對於A、B、C區
    與D區間事務之處理，未基於平等對待且多以A、B、C區之角
    度出發，如社區欲之安裝花園灑水系統，廠商表示皆係依原
    告指示安裝，而致公用水管不僅完全沒有裝設至D區，甚至
    延伸至沒有種植花卉之原告住處外牆等公器私用之疑，致使
    被告不得不基於D區住戶代表之身分，以對簿公堂之方式使
    原告於法庭上正面回應，此為被告合法主張權益之方式，並
    非對於原告權利或信用等人格法益之不法侵害，更未因此造
    成原告損害。又被告所提出之民事案件經歸類於小額、簡易
    案件，原則上係一次終結，至於所提之刑事案件，雖結案日
    期較晚，然實則地檢署檢察官均併案於同一檢察官處理，且
    僅共開庭一或二次，故原告主張被告多按濫訴致其身心遭到
    痛苦云云，與事實不符。
　㈡另就原告之各項損害主張表示意見如下：
　⒈營養補品部分，除未證明其身體受有何損害而有服用營養補
    品之必要，亦未證明其確有此項支出。
　⒉勞務薪資部分，原告係以其108年所得計算每月平均所得計算
    ，惟查原告108年之所得多係利息投資所得，與勞務無關，
    並不因為原告之身心是否受到影響即有減損，至於勞務所得
    僅有24萬8,400元，於原告不能證明其身體工作及薪資受有
    何種損害之情形下，倒果為因於法無據。
　⒊關於精神慰撫金之請求，不論原告所自稱「擔心被陷於刑事
    處分之危險」，或者「生活工作及家人身心所受之負擔與壓
    力」，若原告於執行社區事務時確實無偏私，何必因擔心而
    受到身心壓力，且雖刑事部分原告獲不起訴處分，然處分書
    中同時提及之管委會決議是否妥適、對於廠商之履約是否妥
    善監督無瑕疵等，均係管委會可受公評之事項，則原告之身
    心壓力為自我導致，不應由被告負責等語資為抗辯。
　㈢並聲明：⒈原告之訴回。⒉如受不利判決，願供擔保請准宣告
    免為假執行。
三、本院之判斷：
  ㈠按因故意或過失，不法侵害他人之權利者，負損害賠償責任
    。故意以背於善良風俗之方法，加損害於他人者亦同。違反
    保護他人之法律，致生損害於他人者，負賠償責任。但能證
    明其行為無過失者，不在此限。民法第184條第1項、第2項
    定有明文。次按當事人主張有利於己之事實者，就其事實有
    舉證之責任，民事訴訟法第277條前段定有明文。是主張侵
    權行為損害賠償請求權之人，對於侵權行為之成立要件應負
    舉證責任。又民法第184條第1項前段規定侵權行為之成立，
    須行為人因故意過失不法侵害他人權利，同條項後段須行為
    人故意以背於善良風俗之方法，加損害於他人。是行為人須
    具備歸責性、違法性，且不法行為與損害間有因果關係，始
    能成立。而所謂違反保護他人之法律者，係指以保護他人為
    目的之法律，亦即一般防止妨害他人權益或禁止侵害他人權
    益之法律而言。又主張侵權行為損害賠償請求權之人，對於
    侵權行為之成立要件應負舉證責任。次按人民有請願、訴願
    及訴訟之權，憲法第16條定有明文。蓋訴訟權者，乃人民於
    權利受損害時，向法院提起訴訟，請求為一定裁判之手段性
    的基本權利。國家為達成此項保障人民訴訟權之任務，依照
    訴訟權之性質、社會生活之現實及國家整體發展之狀況，提
    供適當之制度保障。經由制度保障功能之確認而建立起訴訟
    權之保障範圍。凡憲法所保障之權利遭受公權力或第三人之
    不法侵害，國家均應提供訴訟救濟之途徑，並由司法機關作
    成終局之裁判。在訴訟權為人民基本權之前提下，非有濫用
    訴訟制度之不法意圖，並藉由如虛捏事實、證據等不當手段
    ，企圖由訴訟制度達其不正之目的者外，合法利用訴訟程序
    之行為，並無不法侵害他人權利之可言。
  ㈡原告主張被告所為侵權行為事實部分，經查：
　⒈被告前對原告提起妨礙自由等告訴，經臺灣士林地方檢察署
    以109年度偵字第2514號為不起訴處分，有該不起訴處分書
    在卷可參（本院卷第22至26頁），並經本院調取該偵查卷宗
    審核屬實。被告申告事實部分，其中：
　⑴被告主張於108年9月19日晚間8時，原告召開系爭社區第12屆
    管委會9月份臨時會時，在會議紀錄內議案一被告提案討論
    上開關閉路燈電源事宜，未詳實記載關燈復燈之過程，而記
    載「決議：提案人撤案」等文字，認原告涉有業務登載不實
    文書及同法第304條第1項強制等罪嫌。依記錄人員即陳采旻
    於該案中證稱：伊係揚庭保全公司派駐在托斯卡尼向日葵山
    莊之行政助理，伊有參加第12屆管委會9月份例行會議，擔
    任會議紀錄，當時開會有錄音，歷次會議伊會先大約記載會
    議內容，結束後伊再仔細聽錄音製作詳細紀錄，之後會給主
    委看，提案關閉社區路燈並非針對特定人，告訴人（即被告
    ）為了人身安全所以提案更改開關燈時間，當時住戶爭執很
    久，告訴人並對社區發出存證信函，最後在住戶勸說下，主
    委同意先開燈，翌日就請消防機電將D區之燈先恢復，當時
    告訴人說存證信函不具有法律提告作用，只要燈開了，其就
    算了不計較，伊記載「撤案」的意思就是告訴人說只要開燈
    就算了，所以主委的意思是就當作這件事情已經沒有，因為
    燈已經打開等語（見109年度偵字第2514號卷第329至333頁
    偵訊筆錄），上開會議紀錄內容係陳采旻事後記錄，並經當
    時擔任主任委員之原告看過後公告，會議紀錄內容雖屬概略
    ，而非逐字記錄，但其內容既與被告真意不符，則被告以記
    載內容與其真意不符，而認原告涉有業務登載不實罪嫌，亦
    非無據。
　⑵被告另主張於民國108年9月7日凌晨0時許，原告未經同意，
    擅自關閉系爭社區內D區之路燈電源，以此方式妨害原告為
    避免遭毒蛇攻擊取得照明之權利及人身出入之安全，認原告
    涉犯刑法第304條第1項強制等罪嫌。查系爭社區召開第12屆
    管偉會9月份例行會議時，住戶提案社區電燈可以提早關閉
    降低電費，經決議：中庭主幹道部分不變，開燈時間為晚間
    6時至翌日凌晨5時，其餘非主幹道部分，更改開燈時間為晚
    間6時至凌晨12時。嗣於108年9月19日晚間8時許召開第12屆
    管委會9月份臨時會，被告提案更改開關燈時間，經決議同
    意D區再調回原凌晨4時關燈等情，有系爭第12屆管委會9月
    份例行會議紀錄、第12屆管委會9月份臨時會議紀錄可參（
    見109年度偵字第2514號卷第103頁、第143至147頁）。依證
    人即時任副主任委員吳佳潞於該案中證稱：當時現場有抗議
    ，因為D區停車場是戶外型，夏天或附近建案有開墾的話，
    會有蛇出沒攻擊住戶，曾經出現雨傘節及龜殼花，表決結果
    是伊一票反對，其他都贊成，當時伊有提議希望延到凌晨2
    點關燈等語（109年度偵字第2514號卷第329、331頁偵訊筆
    錄）。足見原告係因管委會決議調整關燈時間，因恐夜間行
    經D區停車場而遭蛇攻擊，認對其出入安全構成威脅而損及
    權利提出告訴，原告告訴事實雖與強制罪所規定之強暴、脅
    迫構成要件有間，但以被告並非素有法律知識之人，或有無
    法區別其間差別，其主觀上認其權利受害，據此提出告訴寄
    望偵查機關偵辦，亦非刻意捏造事實提告。
  ⑶被告於109年度偵字第2514號案件中所為告訴之事實，既非虛
    捏事實，而具有不法之目的，即難認其行為具有不法性，而
    屬侵害行為。
　⒉被告另對原告提起侵占等刑事告訴與民事損害賠償訴訟，其
    中刑事部分經臺灣士林地方檢察署以109年度偵字第2514號
    為不起訴處分，民事部分經本院士林簡易庭以109年度士簡
    字第198號判決駁回。上情有該不起訴處分書、民事簡易判
    決書在卷可參（本院卷第28至37頁），並經本院調取該偵查
    、民事相關卷宗審核屬實。就被告提告未經全體住戶之同意
    ，僅在系爭社區A區部分區域，裝設自動灑水系統，以此方
    式將公用水源予以侵占入己，使得全體住戶增加需分攤之水
    費部分，上開不起訴處分書及民事一審簡易判決理由中雖以
    自動灑水系統施作工程款項未逾10萬元，屬系爭社區規約約
    定授權管委會決議之事項，且自動灑水系統經第11屆管委會
    會議決議設置，嗣原告接任第12屆管委會主任委員後，僅係
    於召開管委會時，決議執行先前所決定設置之灑水設施，認
    被告之主張並無理由。惟按公寓大廈共用部分、約定共用部
    分之修繕、管理、維護，由管理負責人或管理委員會為之。
    其費用由公共基金支付或由區分所有權人按其共有之應有部
    分比例分擔之。但修繕費係因可歸責於區分所有權人或住戶
    之事由所致者，由該區分所有權人或住戶負擔。其費用若區
    分所有權人會議或規約另有規定者，從其規定。公寓大廈管
    理條例第10條第2項定有明文。是管委會管理、運用社區公
    共基金，應基於公平、適當原則，避免浪費或圖利少數住戶
    。自動灑水系統依其工款項雖屬系爭社區規約約定授權管委
    會決議之事項，經第11屆管委會會議決議設置，但尚未發包
    施做，其後第12屆管委會非不得重新考量施做之必要性，且
    因施做區域未及D區，被告作為D區住戶質疑此項施做之必要
    性，亦有所本。縱認第12屆管委會係在社區規約授權下決議
    執行施做，但在形式上合法情形下，亦不必然即符合實質上
    公平適當原則，被告依此而認原告有背信、圖利罪嫌，應非
    無據。被告既無刻意捏造事實提告，原告以被告前述主張不
    為檢察官、法院認同，認其具有不法意圖，所為提告屬不法
    侵害行為，此部分主張並無理由。
  ㈢況就原告主張名譽、身體、健康等權利遭受侵害云云，亦未
    提出任何相關積極證據佐證權利受有損害之事實，是原告主
    張上開權利受害而主張有營養品費用、薪資損失、非財產上
    等損害，要屬無稽。
四、綜上所述，原告基於侵權行為法律關係，請求被告給付186
    萬7,014元，為無理由，應予駁回。又原告之訴既經駁回，
    其假執行之聲請失所附麗，應併予駁回。
五、本件事證已臻明確，兩造其餘之攻擊或防禦方法及未經援用
    之證據，經本院斟酌後，認為均不足以影響本判決之結果，
    自無一一詳予論駁之必要，併此敘明。
六、據上論結，原告之訴為無理由，依民事訴訟第78條，判決如
    主文。
中　　華　　民　　國　　110 　年　　12　　月　　27　　日
                          民事第二庭
                              法  官  辜  漢  忠  
以上正本係照原本作成。
如對本判決上訴，應於判決送達後20日內向本院提出上訴狀，若
委任律師提起上訴者，應一併繳納上訴審裁判費，否則本院得不
命補正逕行駁回上訴。
中　　華　　民　　國　　110 　年　　12　　月　　27　　日
                              書記官  潘  盈  筠